最高法院刑事判決　　　　　　　　　　　　　　　　九十一年度台非字第一三七號
　　上 訴 人　最高法院檢察署檢察總長
　　被　　告　甲○○
右上訴人因被告違反毒品危害防制條例案件，對於台灣高等法院中華民國八十九年九
月二十八日第二審確定判決（八十八年度上訴字第三三００號，起訴案號：台灣士林
地方法院檢察署八十八年度偵字第一五一二、二五七三號），認為違法，提起非常上
訴，本院判決如左：
    主  文
原判決關於罪刑部分撤銷。
甲○○連續販賣第二級毒品，處有期徒刑柒年肆月。扣案之安非他命（淨重壹佰肆拾
肆點貳捌公克）沒收銷燬之，分裝用塑膠袋玖拾肆個、電子秤壹個，均沒收。犯罪所
得新台幣貳萬捌仟伍佰元，沒收，如全部或一部不能沒收時，以其財產抵償之。犯罪
所得照相機壹台，沒收，如全部或一部不能沒收時，追徵其價額。
    理  由
非常上訴理由稱：「按刑法第四十七條規定之累犯，必須曾受有期徒刑之執行完畢，
或受無期徒刑或有期徒刑一部之執行而赦免後，五年以內再犯有期徒刑以上之罪者為
限，始得加重其刑。所謂執行完畢，除在監獄執行期滿者外，如為假釋出獄，須在無
期徒刑滿十五年，或在有期徒刑所餘刑期內，未經撤銷假釋者，其未執行之刑，始以
已執行論。若為二以上有期徒刑併執行時，假釋所定最低應執行之期間，合併計算之
；其所餘刑期，亦合併計算之。必於該期間內未經撤銷假釋，其未執行之刑，始以已
執行論。此就刑法第七十九條第一項、第七十九條之一第一項、第三項觀之自明。本
件，台灣高等法院八十八年上訴字第三三００號刑事判決，判處甲○○連續販賣第二
級毒品，累犯，處有期徒刑柒年陸月。關於累犯之理由，係以甲○○於八十年十月間
，因違反麻醉藥品管理條例，經台灣士林地方法院八十年易字二七四一號刑事判決，
判處有期徒刑六月確定，並於八十四年十二月二十一日執行完畢，復於八十七年九月
至八十八年二月二十六日間，連續販賣第二級毒品為論據。然查，(一)被告甲○○前於
八十年二月間，因連續販賣化學合成麻醉藥品罪，經台灣士林地方法院八十年少訴字
第五號刑事確定判決，判處有期徒刑三年，緩刑五年。緩刑期間更犯前述罪行，緩刑
宣告撤銷，經台灣士林地方法院檢察署檢察官簽發指揮書發監執行，其刑期自八十一
年六月二十三日起算，應執行至八十四年六月二十二日期滿（即八十一年執更乙字第
三０九號指揮書）。(二)另於八十年十月至八十一年四月間，因連續非法販賣及吸食化
學合成藥品，經台灣高等法院八十一年上訴字第四七六三號判決應執行有期徒刑五年
四月確定。經台灣士林地方法院檢察署檢察官簽發指揮書發監執行，其刑期自八十四
年十二月二十二日至九十年四月十二日（八十二年執乙字第九一九號指揮書）。被告
上述二罪，與前述違反麻醉藥品（管理）條例判處六月一罪，刑期共八年十月，係合
併執行，於八十四年十一月二十四日假釋，假釋期間再犯販賣毒品罪，遭撤銷假釋，
殘餘刑期五年三月十三日，刑期自九十六年七月十八日起至一０一年十月三十日止，
此有台灣士林地方法院檢察署刑案資料查註記錄表、指揮書及法務部八十九年九月一
日法八九矯決字第０二七九０八號准予撤銷假釋函等附卷可稽。足見被告上開因違反
麻醉藥品管理條例罪所判處之有期徒刑，並未執行完畢。是被告於八十七年九月至八
十八年二月二十六日間所為本件連續販賣第二級毒品行為，自難論以累犯。原審法院
未查，仍以累犯論處，自屬違背法令。案已確定，且不利於被告，應依刑事訴訟法第
四百四十一條、第四百四十三條，提起非常上訴，請將該違背法令之判決撤銷，另為
適法之判決，以資糾正。」等語。
本院按判決適用法則不當，為違背法令，刑事訴訟法第三百七十八條定有明文。又依
刑法第四十七條規定「受有期徒刑之執行完畢，或受無期徒刑或有期徒刑一部之執行
而赦免後，五年以內再犯有期徒刑以上之罪者，為累犯，加重本刑至二分之一。」另
依刑法第七十九條之一第一項規定：「二以上徒刑併執行者，第七十七條所定最低應
執行之期間，合併計算之。」同條第三項規定：「依第一項規定合併計算執行期間而
假釋者，前條第一項規定之期間，亦合併計算之。」則在併合執行之情形，經許其假
釋出獄者，其報請許可假釋所須最低應執行之期間，既合併計算，且假釋期間（即殘
刑期間），亦合併計算之，其期間即無從區分。從而，不論假釋出獄前所執行之期間
是否已逾其中任一罪之刑期，亦不論嗣後其假釋有無被撤銷，在假釋期間內，均應認
為尚未執行完畢。其於執行逾其中任一罪之刑期後五年內之假釋期間，再犯有期徒刑
以上之罪者，不應論以累犯。本件依原判決所認定之事實，被告甲○○於民國八十年
間，因違反麻醉藥品管理條例，經台灣士林地方法院判處有期徒刑六月，於八十四年
十二月二十一日執行完畢，仍不知悔改。復意圖營利，基於概括之犯意，連續於八十
七年九月間在台北市○○區○○路某ＫＴＶ練歌場，以新台幣（下同）一萬元販賣二
級毒品安非他命二包予潘信安。又於同年月，在台北市石牌榮民總醫院附近之不詳名
稱超商前，二次各以五千元之代價　一次以二千五百元之代價，販賣安非他命予潘信
安。又於同年十一月十六日十三時，在台北市○○路○段販賣一小包安非他命予鄭淞
達，並收取鄭淞達價值約五千元之照相機為代價。又於同年月十八日十四時許，在台
北市○○區○○路一百二十四巷三號三樓被告家中，以四千元價格販賣安非他命二小
包予鄭淞達。復於八十七年十一月一日在台北市士林區○○○街，以一小包二千元代
價，販賣安非他命予陳華榮。經警方於八十八年二月二十六日十時許，在台北市○○
路二八二號前查獲。但查被告於七十九年十月中旬及同年十一月二日，因連續販賣安
非他命罪經台灣台北地方法院士林分院於八十年二月十二日以八十年度少訴字第五號
刑事判決判處有期徒刑三年，緩刑五年，於八十年四月三十日確定。嗣於緩刑期間，
被告又因連續於八十年四月下旬起至同年九月二十九日止非法吸用安非他命罪，經台
灣台北地方法院士林分院於八十年十二月十八日以八十年度易字第二七四一號刑事判
決，判處有期徒刑六月確定，乃裁定撤銷其緩刑之宣告，原應於八十四年六月二十二
日執行期滿，而上開被告所犯非法吸用安非他命案件則接續此案原應於八十四年十二
月二十一日執行期滿。再被告另連續於八十年十月間起至八十一年一月二十四日止販
賣安非他命及自八十一年二月間起至同年四月十一日止，非法吸用安非他命，經台灣
台北地方法院士林分院以八十一年度訴字第三五一號刑事判決應執行有期徒刑五年四
月，後經台灣高等法院以八十一年度上訴字第四七六三號刑事判決駁回上訴而確定，
並經接續前開台灣台北地方法院士林分院八十年度易字第二七四一號刑事判決執行，
原亦應於九十年四月十二日執行期滿。嗣被告所犯上述三罪，刑期共八年十月，合併
執行而於八十四年十一月二十四日獲准假釋，假釋期間再犯販賣毒品罪，遭撤銷假釋
，殘餘刑期五年三月十三日，刑期自九十六年七月十八日起至一０一年十月三十日止
始執行完畢，此有前開刑事判決書、台灣高等法院被告全國前案紀錄表、檢察官執行
指揮書、台灣士林地方法院檢察署刑案資料查註記錄表及該署九十年二月二十六日士
檢執乙字第四一六八號函等影本附卷可稽。則被告前所犯之台灣台北地方法院士林分
院八十年度易字第二七四一號、八十年度少訴字第五號及台灣高等法院八十一年度上
訴字第四七六三號等三案件既為合併執行而假釋，依上開說明，其已執行之期間及假
釋之範圍自應包括該三罪徒刑在內，故被告雖於執行逾台灣台北地方法院士林分院八
十年度易字第二七四一號確定刑事判決所判處徒刑之五年內假釋期間，再犯本刑為有
期徒刑以上之本案之罪，仍不應論以累犯。原判決竟適用刑法第四十七條，論被告為
累犯，並加重其刑，自有適用法則不當之違法。案經確定，且不利於被告，非常上訴
意旨執以指摘，為有理由，應由本院將原判決關於罪刑部分撤銷改判，酌情量處如主
文第二項所示之刑，以資糾正。
據上論結，應依刑事訴訟法第四百四十七條第一項第一款但書，毒品危害防制條例第
四條第二項、第十八條第一項前段、第十九條第一項，刑法第十一條前段、第五十六
條，判決如主文。
中      華      民      國    九十一    年      六      月     十三     日
                              最高法院刑事第九庭
                                  審判長法官  陳  炳  煌
                                        法官  陳  正  庸
                                        法官  韓  金  秀
                                        法官  吳  信  銘
                                        法官  徐  文  亮
      右正本證明與原本無異
                                              書  記  官
中      華      民      國    九十一    年      六      月     二十     日
